【裁判字號】    98,易,2139
【裁判日期】    980930
【裁判案由】    毀損
【裁判全文】
臺灣板橋地方法院刑事判決              98年度易字第2139號
公  訴  人  臺灣板橋地方法院檢察署檢察官
被      告  乙○○
上列被告因毀損債權案件，經檢察官提起公訴（98年度偵字第
18466 號），被告於本院準備程序進行中就被訴事實為有罪之陳
述，經本院裁定行簡式審判程序，判決如下：
    主  文
乙○○債務人於將受強制執行之際，意圖損害債權人之債權，而
處分其財產，處拘役肆拾日，如易科罰金，以新臺幣壹仟元折算
壹日。
    事  實
一、乙○○與其前配偶黃晨峰（原名黃焜滉，現已離婚）於民國
    97年7 月23日，共同簽發免除作成拒絕證書、票面金額新臺
    幣（下同）2 百萬元、未載到期日、票號281659號之本票1
    紙予銀箭國際股份有限公司，銀箭國際股份有限公司經提示
    後未獲清償，乃於97年10月21日以上開本票向本院簡易庭聲
    請本票裁定，經本院簡易庭於97年10月24日以97年度票字第
    9623號裁定准予銀箭國際股份有限公司對渠等所開立之上開
    本票強制執行，該裁定於97年11月19日送達至乙○○位於臺
    北縣新莊市○○路203 巷13之1 號之住所，因不獲會晤乙○
    ○本人，而由其有識別事理能力之同居人即乙○○之女黃俐
    穎（75年次）收受送達，於97年12月15日確定。詎乙○○於
    收受上開民事裁定後，明知其隨時可能受民事強制執行程序
    ，竟意圖損害銀箭國際股份有限公司之債權，於97年11月28
    日之將受強制執行之際，將其所有坐落臺北縣新莊市○○段
    522 地號土地（權利範圍5 分之1） 及其上同段1593建號房
    屋（門牌號碼：臺北縣新莊市○○路203 巷13之1 號）設定
    擔保債權額180 萬元之第三順位抵押權予不知情之蕭景鴻而
    處分其財產，足生損害於銀箭國際股份有限公司之債權。嗣
    銀箭國際股份有限公司為強制執行而向地政機關申請上述不
    動產登記謄本資料，始查知上情。
二、案經銀箭國際股份有限公司訴由臺灣板橋地方法院檢察署檢
    察官偵查起訴。本院於準備程序進行中，被告就被訴事實為
    有罪之陳述，經告知被告簡式審判程序之旨，並聽取當事人
    之意見後，裁定進行簡式審判程序。
    理  由
一、上揭犯罪事實，業經被告乙○○於本院準備程序及審理中坦
    承不諱，核與告訴人銀箭國際股份有限公司之法定代理人甲
    ○○於偵查中之指述情節相符，並有上開本票影本、本院簡
    易庭97年度票字第9623號民事裁定、送達證書、民事裁定確
    定證明書、土地登記第二類謄本、建物登記第二類謄本及臺
    北縣新莊地政事務所98年4 月30日北縣莊地登字第09800072
    55號函附之土地登記申請書、土地建築改良物抵押權設定契
    約書、印鑑證明等件在卷可稽，足認被告之自白與事實相符
    ，應堪採為認定事實之依據。按刑法第356 條之損害債權罪
    ，以債務人於將受強制執行之際，意圖損害債權人之債權，
    而毀壞、處分或隱匿其財產為構成要件，此之所謂「將受強
    制執行之際」，係指債權人對債務人之債權取得執行名義後
    ，強制執行程序未終結前之期間而言。次按執票人向本票發
    票人行使追索權時，得聲請法院裁定後強制執行；而抗告，
    除別有規定外，無停止執行之效力，票據法第123 條及民事
    訴訟法第491 條第1 項分別定有明文，是本票裁定無須待其
    確定，於送達後即有執行力，得為執行名義以聲請強制執行
    ，債務人雖得就本票裁定是否違法或不當提起抗告，惟抗告
    並不影響債權人得據以聲請強制執行之權利，無停止執行之
    效果，況若須待該本票裁定確定後才可執行，此無異給予債
    務人脫產之機會，亦喪失本票裁定意在使債權人避免訴訟程
    序之冗長而得以迅速滿足其債權之本旨，故本票裁定合法送
    達債務人後，債權人即取得執行名義，可持送達證明及本票
    裁定正本隨時聲請法院對債務人之財產予以強制執行，此時
    即與刑法第356 條所謂之「將受強制執行之際」要件相符，
    附此敘明。本案事證明確，被告犯行，洵堪認定，應依法論
    科。
二、核被告乙○○所為，係犯刑法第356 條之損害債權罪。爰審
    酌被告明知其本人之財產為其債務之總擔保，且已無其他資
    力償還對債權人銀箭國際股份有限公司之前揭票據債務，竟
    仍將其不動產房地設定第三順位抵押權予他人，而損害債權
    人銀箭國際股份有限公司之債權，兼衡其犯罪之動機、目的
    、手段，及犯後坦承犯行之態度等一切情狀，量處如主文所
    示之刑，並諭知易科罰金之折算標準，以資懲儆。
據上論斷，應依刑事訴訟法第273 條之1 第1 項、第299 條第1
項前段，刑法第356 條、第41條第1 項前段，刑法施行法第1 條
之1 ，判決如主文。
本案經檢察官黃彥琿到庭執行職務。
中    華    民    國    98    年    9     月    30    日
                      刑事第十九庭  法  官    曾淑娟
上列正本證明與原本無異。
如不服本判決，應於判決送達後10日內敘明上訴理由，向本院提
出上訴狀 (應附繕本) ，上訴於臺灣高等法院。其未敘述上訴理
由者，應於上訴期間屆滿後20日內向本院補提理由書「切勿逕送
上級法院」。
                                    書記官    陳金鳳
中    華    民    國    98    年    9     月    30    日
附錄本案論罪科刑法條：
中華民國刑法第356條
債務人於將受強制執行之際，意圖損害債權人之債權，而毀壞、
處分或隱匿其財產者，處2 年以下有期徒刑、拘役或5 百元以下
罰金。


司法院資訊處製作；財團法人民間司法改革基金會備份。
